【裁判字號】    95,再易,5
【裁判日期】    950808
【裁判案由】    再審之訴
【裁判全文】
臺灣彰化地方法院民事判決  95年度再易字第5號
再審原告    乙○○
再審被告    甲○○
                        號
上列當事人間請求給付運費事件，再審原告對於中華民國95年5
月30日本院95年度簡上字第47號確定判決提起再審之訴，本院判
決如下：
    主  文
再審之訴駁回。
再審訴訟費用由再審原告負擔。
    事實及理由
一、按再審之訴顯無再審理由者，得不經言詞辯論，以判決駁回
    之，民事訴訟法第502條第2項定有明文。
二、再審原告主張：再審原告於民國95年6月26日向鈞院閱覽另
    案94年度訴字第263號再審原告對再審被告之子湯順為請求
    返還所有物事件卷宗後，發現再審被告曾於94年4月19日以
    「請求人」之名義具「民事請求狀」陳述：「．．．本件雙
    方 (指再審原告及湯順為)於民國94年元月在彰化伸港鄉公
    所調解委員會調解時都有電話告知我，是否能要同調解，本
    人有求雙方調解時，要有給付運費清楚。通知書或文件告知
    如何給付。吾會感激雙方．．．」，因再審被告當時並未提
    出繕本，再審原告無從知悉，經95年6月26日閱卷才知悉該
    份「民事請求狀」之存在。依該「民事請求狀」已足以證明
    再審被告曾經同意由其子湯順為與再審原告成立調解，足證
    再審被告所言及其子湯順為之證述內容不實，故如再斟酌該
    「民事請求狀」，再審原告當可受較有利益之裁判。又本件
    一審程序中有調閱該94年度訴字第263號卷宗，然於一、二
    審判決中均未提及過該「民事請求狀」，顯有民事訴訟法第
    496條第1項第13款及第497條得提起再審之理由。故提起再
    審聲明求為判決：(一)原確定判決廢棄。(二)再審被告在第一審
    之訴駁回。(三)再審及第一、二審訴訟費用由再審被告負擔等
    語。
三、再審被告方面：本件未經言詞辯論，再審被告亦未提出書狀
    作何聲明或陳述。
四、按民事訴訟法第497條所規定之「就足以影響於判決之重要
    證物漏未斟酌」，係指當事人在前訴訟程序已經提出，第二
    審確定判決漏未於判決理由中斟酌者而言；申言之，該項證
    物若縱經斟酌亦不足影響原判決之內容，或原判決曾於理由
    中說明其為不必要之證據者，均與本條規定之要件不符。又
    按民事訴訟法第496條第1項第13款規定當事人發現未經斟酌
    之證物或得使用該證物者，得以再審之訴對於確定終局判決
    聲明不服。但以如經斟酌可受較有利益之裁判者為限。故如
    當事人發現未經斟酌之證物，經斟酌仍無法受較有利益之裁
    判者，亦與該條規定之要件不符。經查：再審原告雖主張其
    所提出「民事請求狀」狀，原確定判決漏未斟酌已構成再審
    原因等語。然按由自己之行為表示以代理權授與他人，或知
    他人表示為其代理人而不為反對之表示者，對於第三人應負
    授權人之責任，民法第169條前段固定有明文。又按民法第
    169條所定知他人為其代理人而不為反對之意思表示，須負
    表見代理授權人之責任者，必本人已知悉他人表示為其代理
    人，而不為反對之意思表示，始應就該他人以其代理人之身
    分所為之法律行為負授權人之責；倘他人並無以本人之代理
    人身分為法律行為，尚無由責令本人負授權人責任之理」，
    最高法院85年度台上字第1613號裁判要旨可資參照。而查依
    據原第一審程序所調閱之彰化縣伸港鄉調解委員會94年民調
    字第1號調解卷宗，其卷內所記載之當事人本人均為湯順為
    及再審原告，該卷內及調解書內從未提及湯順為有代理再審
    被告之事實，湯順為於該次調解程序亦未提出再審被告出具
    之委任狀，足證湯順為於該次調解時，並無以再審被告本人
    之代理人身分與再審原告為調解。故再審原告提出之「民事
    請求狀」縱使可以證明再審被告知悉再審原告和湯順為就運
    費糾紛調解時，有將再審原告積欠再審被告之運費部分一併
    為調解，而再審被告亦未為反對之意思表示，然由於湯順為
    於該次調解時，並無以再審被告本人之代理人身分與再審原
    告為調解，故縱使再審被告知悉當時未為反對之意思表示，
    揆諸上揭裁判要旨，對於再審原告而言，仍無由責令再審被
    告本人負授權人責任之理。且原確定判決在事實及理由欄五
    、（二）(一)之中，即已表示：「彰化縣伸港鄉調解委員會調
    解書聲請人為湯順為，相對人為上訴人（即再審原告），且
    調解內容並無隻字片語敘及被上訴人（即再審被告），有該
    調解書在卷可稽，足認該調解之當事人應為湯順為與上訴人
    ，而與被上訴人無關。」等語，是以再審原告所提出之「民
    事請求狀」縱經斟酌，亦顯不足以動搖原確定判決，即不生
    影響於原確定判決之內容，自不合於民事訴訟法第496第1項
    第13款及第497條所定再審之事由。
五、綜上所述，再審原告執前開事由提起本訴，顯無再審理由，
    爰不經言詞辯論以判決駁回之。
據上論結，本件再審原告之訴無再審理由，依民事訴訟法第502
條第2項、第78條，判決如主文。
中    華    民    國    95    年    8     月    8     日
                  民事第二庭    審判長法官  何志通
                                法      官  廖政勝
                                法      官  詹秀錦
以上正本係照原本作成。
如對判決上訴，應於判決送達後20日內向本院提出上訴狀。
中    華    民    國    95    年    8     月    8     日
                                書記官  陳秀香


司法院資訊處製作；財團法人民間司法改革基金會備份。
